【裁判字號】    98,上易,343
【裁判日期】    980729
【裁判案由】    竊盜
【裁判全文】
臺灣高等法院高雄分院刑事判決         98年度上易字第343號
上  訴  人
即  被  告  乙○○
選任辯護人  石繼志律師
            邱超偉律師
上列上訴人因竊盜案件，不服臺灣高雄地方法院97年度易字第11
33號中華民國98年4 月3 日第一審判決（起訴案號：臺灣高雄亭
地方法院檢察署96年度偵字第33165 號），提起上訴，本院判決
如下：
     主  文
上訴駁回。
     事  實
一、乙○○、甲○○（另經本院於98年6 月5 日判決上訴駁回確
    定）共同基於意圖為自己不法所有之犯意聯絡，於民國96年
    11月18日上午7 時許，相偕至位在高雄市○○區○○路356
    巷60弄16號6 樓乙○○男友陳俊雄之母陳丙○○住處，先由
    乙○○利用其陪同陳丙○○至陳丙○○之夫陳阿東（已中風
    ）之房間內替陳阿東洗澡之機會，再以眨眼及手勢比出「錢
    」形狀（即以手指比ＯＫ）之方式示意甲○○進入陳丙○○
    房間竊取現款，甲○○旋即利用陳丙○○在為陳阿東洗澡之
    機會，進入陳丙○○房間內竊取其上放置衣物之籃子（籃內
    有置霹靂包內裝有現金新臺幣（下同）4 萬1000元，甲○○
    竊得其中4 萬元得手後，乙○○、甲○○立即一同返回位在
    高雄市○○區○○路610 號乙○○租屋處，由甲○○將其中
    8000元交予乙○○抵付房租，並將其餘3 萬2000元交予不知
    情男友邱慶位（乙○○之堂兄，其涉嫌竊盜罪部分，業經臺
    灣高雄地方法院檢察署檢察官不起訴處分確定），乙○○並
    將所分得8000元中之4000元用於繳付上開租屋處之房租。嗣
    陳丙○○發覺失竊立即報警，警方隨即於96年11月18日上午
    11時許，在高雄市○○區○○路610 號乙○○租屋處查獲，
    並當場自邱慶位身上扣得3 萬2000元及乙○○身上扣得已花
    費後所餘之1000元（合計3 萬3000元，均已發還陳丙○○）
    。
二、案經陳丙○○訴由高雄市政府警察局楠梓分局報告臺灣高雄
    地方法院檢察署檢察官偵查起訴。
     理  由
一、證據能力部分：
（一）按被告以外之人於偵查中向檢察官所為之陳述，除顯有不
      可信之情況者外，得為證據，刑事訴訟法第159 條之1第2
      項定有明文。查本件證人鄭順隆於偵查中所為證述，已依
      法具結，又無證據足證檢察官採證過程有何顯不可信之情
      況，且與被告乙○○竊盜事證亦具有關連性，應有證據能
      力。
（二）又被告以外之人於審判外之言詞或書面陳述，除法律有規
      定者外，不得作為證據，刑事訴訟法第159 條第1 項固定
      有明文。惟按被告以外之人於審判外之陳述，雖不符前4
      條之規定，而經當事人於審判程序同意作為證據，法院審
      酌該言詞陳述或書面陳述作成時之情況，認為適當者，亦
      得為證據；當事人、代理人或辯護人於法院調查證據時，
      知有第159 條第1 項不得為證據之情形，而未於言詞辯論
      終結前聲明異議者，視為有前項之同意，亦為同法第159
      條之5 第1 項、第2 項所明文規定。查本件判決其餘後述
      引為證據資料，雖均屬被告以外之人於審判外之言詞、書
      面陳述者，均於調查證據程序經審判長提示並告以要旨後
      ，被告乙○○及其辯護人及檢察官均知悉該等證據係被告
      以外之人於審判外之陳述，而均未於言詞辯論終結前表示
      異議，本院審酌上開證據作成時之情況，認為適當，依刑
      事訴訟法第159 條之5 第1 項、第2 項規定，均應有證據
      能力。
二、實體上認定
    訊據被告乙○○固坦承於96年11月18日上午7 時許，與甲○○一同至陳丙○○之住處並陪同陳丙○○至陳阿東之房間內
    替陳阿東洗澡等情，惟矢口否認與甲○○竊盜犯行，並辯稱
    : 甲○○行竊時，其當時在幫陳丙○○替陳阿東洗澡，對於
    甲○○之行竊，完全不知情云云。惟查：
（一）被告甲○○、乙○○於96年11月18日上午7 時許，一同前
      往高雄市○○區○○路356 巷60弄16號6 樓陳丙○○住處
      並由被告乙○○陪同陳丙○○在陳阿東之房間內替陳阿東
      洗澡，由被告乙○○以眨眼及手勢比出「錢」形狀（即以
      手指比ＯＫ）之方式示意甲○○進入陳丙○○房間內並竊
      得現金之事實，業據證人甲○○證述在卷（偵一卷12頁反
      面、14頁、原審一卷72頁反面、本院卷70頁反面、71頁）
      ，核與告訴人陳丙○○於警詢及原審證述相符（偵一卷5
      頁、原審二卷70頁）。又甲○○行竊得手後，被告乙○○
      與甲○○一同返回位在高雄市○○區○○路後，告訴人陳
      丙○○隨即於當日上午8 時許發現失竊，立即報警並經警
      隨後於當日上午11時許，在被告乙○○上開之租屋處，當
      場自邱慶位身上扣得現金3 萬2000元，並同時自被告乙○○身上扣得10 00 元之事實，業據證人甲○○、乙○○警
      詢證述在卷（警卷8 頁反面、12頁反面）等情，復有高雄
      市政府警察局楠梓分局搜索扣押筆錄、扣押物品目錄表（
      偵一卷第24至30頁）、查獲時現場相片3 張（偵一卷第36
      、37頁）、贓物認領保管單（偵一卷第23頁）附卷可參，
      故被告乙○○與甲○○共同竊取陳丙○○4 萬元之事實，
      已甚顯明。
（二）甲○○竊得陳丙○○4 萬元後，並將其中3 萬2000元交付
      邱慶位之事實，有下列事證足稽:
   1、告訴人陳丙○○於警詢中證述：我遭竊之金額是4 萬元，
      均是1 千元鈔票（偵一卷第5 、6 頁）；復於原審證述：
      因為我時常檢視我的錢，我的錢不曾被偷過，所以我記得
      被偷的錢是4 萬元，案發當天，乙○○幫我為陳阿東洗完
      澡後，隨即與甲○○一起離開，我就到房間內查看，立即
      發現我放錢的袋子（霹靂包）中還在原來藏放的地方，但
      其內原有4 萬1000元，只剩下1000元等語（原審二卷68頁
      ）。又本案分別自邱慶位及被告乙○○所查扣之3 萬2000
      元及1000元，均是千元現鈔，復有上開扣押物品目錄及查
      獲時現場相片（偵一卷26、30、36頁）可證，核與告訴人
      陳丙○○所述遭竊均是新臺幣千元紙鈔面額相同；且被告
      乙○○與甲○○曾於案發之前一日即96年11月17日晚間，
      曾相偕至告訴人陳丙○○上址家中，向陳丙○○借款2000
      元，而當時陳丙○○亦係由上開藏放現金之霹靂包中取出
      2000元借與被告乙○○之事實，業據證人陳丙○○證述在
      卷，核與被告乙○○及證人甲○○供述相符（原審二卷67
      、69、70頁），足見告訴人陳丙○○於失竊之前一日晚間
      ，甫由放錢之袋子中取出2000元，對於袋中尚餘多少金錢
      應知之甚詳，是告訴人陳丙○○證述其失竊之金額為4 萬
      元，應屬可信。
  2 、另證人邱慶位雖供稱: 警方在其身上所扣得之3 萬2000元
      ，是其從事油漆工作之工資云云。惟查邱慶位於96年11月
      18日警詢中先供稱：其外套中所扣得之現金，共有2 萬
      6000元云云（偵一卷16頁），則已與警方經清點後之金額
      為3 萬2000元已有不符，若該筆現金確為邱慶位所有，其
      何以不知其正確之金額，已非無疑問。另證人鄭順隆亦於
      偵訊證述：我與邱慶位從小一起長大，我們從小一起作油
      漆工，我會承包工作找邱慶位一起作，一天工資是2000元
      ，一次給付15日，故工資不會超過3 萬元等語（偵一卷10
      4 頁），足見則證人邱慶位身上所扣得之3 萬2000元現金
      是否為其工資，亦屬可疑。況陳丙○○於96年11月18日當
      日上午8 時許發現失竊後立即報警，並經警隨即當日上午
      11時許，即自邱慶位身上扣得現金3 萬2000元，業如前述
      ，是以陳丙○○失竊之時間及警方在邱慶位身上查扣之現
      款3 萬2000元以觀，其兩者相距之時間僅不到4 小時，而
      所扣得之金額復與失竊金額相符（其中另甲○○交付乙○○8000元部分，理由後述），足見證人邱慶位上開證述:
      該3 萬2000元，是其從事油漆工作之工資云云，自難信以
      為真。又被告乙○○復供稱：當被告甲○○與邱慶位到我
      家時，說他們身上沒有錢，且藥癮發作，還說被通緝的事
      ，要到我家借住2 天等語（原審二卷第76頁），且甲○○
      復原審審理時亦供稱：我和邱慶位是在96年11月16日一起
      到乙○○之上開住處等語（原審二卷75頁），足徵邱慶位
      因沒有錢而與甲○○共同於96年11月16日投靠其堂妹乙○○之事實，已甚明確。又邱慶位當時果真與甲○○身無分
      文，則何以2 日後（即同月18日）身上卻經警方起出現金
      3 萬2000元，益見該筆3 萬2000元現金應非邱慶位之工作
      所得。再參以甲○○供承其僅竊取得8000元（甲○○應係
      竊取共計4 萬元，而僅交付乙○○8000元，理由後述），
      若加上自邱慶位身上所扣得之3 萬2000元，合計4 萬元，
      適與告訴人陳丙○○所述遭竊之金額相符，又甲○○與邱
      慶位為男女朋友關係，為證人甲○○、邱慶位供承在卷（
      偵一卷95頁），則甲○○將竊得之款項交予邱慶位，衡情
      亦非無可能。復審酌邱慶位經警查扣之上開3 萬2000元經
      警發還與告訴人陳丙○○後，邱慶位迄未對陳丙○○訴請
      返還，亦經陳丙○○證述明確（原審二卷68頁）。綜合上
      述，警方於案發後在邱慶位身上所扣得之3 萬2000元應係
      陳丙○○失竊贓款之事實，應可認定。
（三）被告乙○○雖辯稱對於被告甲○○行竊一節並不知情云云
      ，惟查：
     1、證人陳丙○○已於原審證述：於案發之前一天晚上（即
        96年11月17日），乙○○與甲○○一起至我家向我借20
        00元，說要修理機車，當我進入房間要拿錢借給被告乙○○時，甲○○有跟我一起進房間看我拿錢過程，關於
        放錢的地方，因為我怕錢被偷，所以將錢放在一個袋子
        裡，再將袋子放在籃子裡，籃子上有用衣服覆蓋，是藏
        在隱密的地方，我於96年11月17日拿錢借給乙○○時，
        是從該處拿錢，案發當日早上（即96年11月18日，星期
        日），乙○○又與甲○○一起到我家，乙○○表示因昨
        晚向我借2000元不好意思，而我先生陳阿東中風，看護
        人員因星期日休息而沒有來我家，所以來我家幫我替陳
        阿東洗澡，當乙○○幫我替陳阿東洗完澡後，就與甲○○一起離開，她們離開後，我就去房間查看，發現裝錢
        的袋子還在原來藏的地方，但袋子裡原有4 萬1000元，
        當時只剩下1000元，而房間並沒有被人翻抄過的跡象等
        語（原審二卷67、69、70頁）；核與證人甲○○於原審
        供述：於案發前一日（即96年11月17日），我們是騎該
        部機車一起至陳丙○○家，而乙○○向陳丙○○告借款
        ，當陳丙○○回房間拿錢時，我剛好走到門口看見陳丙○○拿棉被蓋住籃子，我當時猜想錢是放在籃子裡面等
        語（原審二卷74頁），另於警詢及偵訊亦均供稱：乙○○當時是幫陳丙○○替陳阿東洗澡之際，指示我至陳丙○○房間內竊取金錢等語相符（偵一卷第12頁反面、第
        59頁）。又被告乙○○於原審審理時亦供承: 其於96年
        11月17日騎自己之機車載甲○○一起到陳丙○○家，當
        陳丙○○進房間拿錢時，甲○○有跟去看陳丙○○放錢
        的位置等語（原審一卷73頁、原審二卷76頁），足見被
        告乙○○於96年11月17日向陳丙○○借款2000元時，甲○○已藉陳丙○○回房間拿錢之機會，探知陳丙○○現
        金藏放所在之事實，已甚明確。
    2 、又證人陳丙○○復於原審證述：乙○○之前不曾至我家
        中幫我替陳阿東洗澡，於案發日是唯一的一次等語（原
        審二卷第69頁），可見被告乙○○並非經常至告訴人家
        中幫忙陳阿東洗澡，而於案發日之該次顯係刻意下所為
        ，且若被告乙○○果真欲幫陳丙○○替陳阿東洗澡，亦
        僅其本人前往即為已足，何須再載前一日探知藏錢處所
        之甲○○同行之理，足見被告乙○○係利用其與陳丙○○共同替陳阿東洗澡之機會示意甲○○進入陳丙○○房
        間內行竊之事實，已甚顯明，故證人甲○○證述: 是乙○○示意其去偷陳丙○○房間內之現款等語，應屬可信
        。被告乙○○復供稱: 她是邱慶位的女朋友，我跟她沒
        有任何關係等語（本院卷75頁），是被告乙○○與證人
        甲○○雙方既未有何仇隙，證人甲○○自無藉端誣陷被
        告乙○○之理，故被告乙○○與甲○○就本案竊盜應有
        犯意之聯絡，亦甚明確。況被告乙○○亦坦承: 其於案
        發後隨即有收受甲○○所交付現金8000元，復將其中之
        4000元用以繳付其租屋處之房租等語（警卷8 頁反面、
        原審一卷73頁），核與證人甲○○供述相符（偵一卷12
        頁反面），可見被告乙○○與甲○○已有有朋分所竊得
        贓款之事實，亦甚明確，此亦足徵被告乙○○與甲○○
        應竊盜之犯意聯絡，否則甲○○何以事後會無故將行竊
        所得之部分現金交付被告乙○○之理。
    3 、另甲○○供述: 當時是交付8000元給乙○○語，惟核與
        被告乙○○則辯稱: 當時僅有收到甲○○之4000元云云
        （警卷8 頁反面），雖有所歧異。惟被告乙○○於96年
        11月18日警詢時先稱：甲○○給我2000元，收回1000元
        ，故經警扣得1000 元 云云（偵一卷第7 頁反面）；另
        於同日第二次警詢時則改稱：甲○○是給我6000元，繳
        房租4000元，所餘2000 元中 甲○○又拿回1000元，故
        經警扣得1000元云云（偵一卷第8 頁反面）；又於96年
        12月3 日偵訊供稱：甲○○給我2000元，我只收1000元
        云云（偵一卷第67頁）；又於原審法院97年7 月31日準
        備程序中則稱：經警扣得之1000元，是向陳丙○○借得
        （原審一卷45頁）；另於原審法院97年9 月17日準備程
        序中則又改稱：甲○○給我8000元，其中4000元繳房租
        ，後甲○○要回3000元，扣得1000係我向陳丙○○借的
        （原審一卷73頁）；復於原審法院98年3 月20日審理時
        則供稱：甲○○給我4000元，我用來繳房租，警方扣得
        之1000元，是案發前一日我向陳丙○○借得2000元中所
        餘之1000元等語（原審二卷第75、79頁），足見被告乙○○就其自甲○○收受之款項若干，前後供稱不曾一致
        ，故其上開辯稱: 其自甲○○收受僅有4000元，實屬可
        疑。反觀甲○○供述案發之日所交付被告乙○○之現金
        為8000元，則其前後供述一致，況被告乙○○上述供陳
        中亦曾承認被告甲○○所交付現金為8000元等語，故被
        告乙○○於96年11月18日收受被告甲○○所交付現金應
        為8000元，實可採認。
    4 、另甲○○雖供稱: 伊僅竊得陳丙○○之8000元，且全數
        交給乙○○云云。惟甲○○甫於96年11月16日與邱慶位
        投靠被告乙○○時，其與邱慶位當時2 人已身無分文，
        業如前述，是甲○○果真僅竊得陳丙○○8000元，則何
        有可能會將所竊得之款項全數交予乙○○之理，故甲○○上開所供，顯與事理有違。況警方於案發後數小時內
        即在邱慶位身上起出甲○○交付之3 萬2000元，業如前
        述，而陳丙○○失竊之金額為4 萬元，恰與乙○○當日
        事後即自甲○○取得8000元（加上邱慶位身上之3 萬20
        00元）兩者加計後，其金額又屬相符，亦如前述，足見
        甲○○當時雖係竊得陳丙○○4 萬元，而卻僅交付被告
        乙○○8000元之事實，已甚明確，故甲○○上開所供：
        僅竊得8000元云云，亦不足採。
（四）綜上所述，本案事證明確，被告乙○○共同竊盜犯行洵堪
      認定。
（五）另被告之辯護人請求傳訊證人賴來興（賴來興為機車行老
      板欲證明被告乙○○當時96年11月17日或18日有無修理機
      車）及陳俊雄（欲證明陳俊雄與乙○○同住期間陳俊雄均
      會給乙○○錢花用，乙○○並無向陳丙○○竊盜之必要）
      ，均與本案待證事項並無直接關連性，況本件事證已甚明
      確，均不再行傳訊，附此敘明。
三、核被告乙○○所為犯刑法第320 條第1 項之竊盜罪。被告乙○○與甲○○2 人間有共同犯意聯絡及行為分擔，均為共同
    正犯。
四、原審認被告乙○○犯竊盜罪證明確，而依刑事訴訟法第299
    條第1 項前段，刑法第28條、第320 條第1 項之規定，並審
    酌被告乙○○不思以正當途逕謀取財富，竟共同竊取他人財
    物而破壞社會善良風氣，且犯後否認犯行，迄今尚未賠償被
    害人之損害、犯罪之目的、手段等一切情狀，爰量處有期徒
    刑4 月，並依刑法第41條第1 項前段及刑法施行法第1 條之
    1 之規定諭知易科罰金之折算標準。其認事用法，核無不合
    ，量刑亦屬允當。被告乙○○上訴意旨否認犯罪，指摘原判
    決不當為無理由，應予駁回。
五、另甲○○部分，業經本院於98年6 月5 日判決上訴駁回確定
    ，故不另論列，附此敘明。
據上論斷，應依刑事訴訟法第368條，判決如主文。
本案經檢察官姜麗儒到庭執行職務。
中    華    民    國    98    年    7     月    29    日
                  刑事第八庭    審判長法  官   洪兆隆
                                      法  官   郭玫利
                                      法  官   李政庭
以上正本證明與原本無異。
不得上訴。
中    華    民    國    98    年    7     月    29    日
                                      書記官   吳福連
附錄本判決論罪科刑法條：
中華民國刑法第320條
意圖為自己或第三人不法之所有，而竊取他人之動產者，為竊盜
罪，處5 年以下有期徒刑、拘役或5 百元以下罰金。
意圖為自己或第三人不法之利益，而竊佔他人之不動產者，依前
項之規定處斷。
前二項之未遂犯罰之。


司法院資訊處製作；財團法人民間司法改革基金會備份。
